【裁判字號】    91,簡上,112
【裁判日期】    920702
【裁判案由】    給付票款
【裁判全文】
台灣彰化地方法院民事判決  九十一年度簡上字第一一二號
    上  訴  人  戊○○○
    訴訟代理人  丁○○
    被上訴人    第一商業銀行股份有限公司彰化分行
                            設.
    法定代理人  杜文宏      住.
    訴訟代理人  乙○○      住.
右當事人間請求給付票款事件，上訴人對於中華民國九十一年七月十六日本院彰化簡
易庭九十一年度彰簡字第三０四號第一審判決提起上訴，本院判決如左：
    主      文
原判決命上訴人給付部分，及該部分假執行之宣告暨命上訴人連帶負擔訴訟費用之裁
判均廢棄。
右廢棄部分被上訴人在第一審之訴駁回。
第一（除確定部分外）及第二審訴訟費用由被上訴人負擔。
    事      實
甲、上訴人方面：
  一、聲明：如主文所示。
  二、陳述：
  （一）上訴人並未在被上訴人所持有由丙○○所簽發、王秋榮背書、付款人華南商
        業銀行和美分行之如附表所示之四張支票（下稱系爭支票）上背書，亦不認
        識發票人，其上所蓋「戊○○○」之印章非上訴人所有，應係他人偽造，上
        訴人無須負背書人之責，故被上訴人請求上訴人給付票款應無理由。
  （二）上訴人之夫以上訴人名義向訴外人人生企業股份有限公司（下稱人生公司）
        購買之汽車係中古車，且係一次付清價金，並未辦理動產抵押設定。被上訴
        人所提汽車訂購書、動產擔保抵押設定登記申請書及動產抵押契約書上所簽
        上訴人之姓名並非上訴人所為，印章亦非上訴人所有。
  三、證據：提出民事判決二件，並聲請訊問證人丙○○、庚○○、甲○○。
乙、被上訴人方面：
  一、聲明：上訴駁回。
  二、陳述：除與原判決相同者茲予引用外，其補述略稱：
      系爭支票背面上訴人之印文與上訴人向人生公司購買八Ｌ－二七０三號汽車之
      汽車訂購書及動產抵押設定登記申請書、動產抵押契約書上之上訴人印文相同
      ，應可認定系爭支票背書之印章係屬上訴人所有。
  三、證據：援用原審之立證方法，並提出汽車訂購書一件、動產抵押設定登記申請
      書一件、動產抵押契約書二件、行車執照一件。
丙、本院依職權向交通部公路總局台中區監理所彰化監理站函查車號八Ｌ－二七０三
    號汽車設定動產擔保抵押設定登記資料及所需文件。
    理      由
一、本件訴訟繫屬中，被上訴人之法定代理人由己○○變更登記為杜文宏，此有上訴
    人所提人事命令在卷可稽，是上訴人聲明由杜文宏承受訴訟，合無不合，先予敘
    明。
二、被上訴人起訴主張：被上訴人持有由丙○○所簽發，經甲○○及上訴人背書，付
    款人華南商業銀行和美分行之系爭支票四張，詎屆期提示均遭退票，爰本於票據
    關係，請求丙○○、甲○○與上訴人連帶給付新台幣（下同）二十萬八千元及法
    定遲延利息等語（其中原審判決本件被告丙○○、甲○○應給付被上訴人上開金
    額及法定遲延利息部分，未經丙○○、甲○○提起上訴，已告確定）。上訴人則
    以：上訴人並未在系爭支票上背書，其上所蓋「戊○○○」之印章非上訴人所有
    ，應係他人偽造，上訴人無須負擔背書人之責等語置辯。
三、按當事人主張有利於己之事實者，就其事實有舉證之責任。民事訴訟法第二百七
    十七條前段定有明文。而按在票上簽名者，依票上所載名義負責，則為票據法第
    五條第一項所明定。是以票據債務人應依票據文義負責者，以該債務人在票據上
    簽名或蓋章為前提，若非在票據上簽名為背書行為，自不負背書人之責任，此為
    絕對的抗辯事由，得以對抗一切執票人（最高法院六十五年台上字第二０三０號
    、五十一年台上字第三三０九號判例參照）。經查，被上訴人主張上訴人為系爭
    支票之背書人之事實，固據其提出支票四張為證，然此為上訴人所否認，辯稱其
    上之「戊○○○」之印章並非真正，則依前揭說明，被上訴人自應就系爭支票上
    所蓋用上訴人印章之真正負舉證之責。對此，被上訴人雖主張系爭支票上「戊○○○」之印文與上訴人向訴外人人生公司訂購汽車及辦理動產抵押設定之文書上
    蓋用之印文相符，並提出訂購書一件、動產抵押設定登記申請書一件、動產抵押
    契約書二件為證，然此為上訴人所否認，辯稱其並未簽訂該訂購書，亦未辦理動
    產抵押設定，其上之簽名、印章均非真正等語。經核，上開文書與系爭支票上「
    戊○○○」之印文固屬相符，惟該動產抵押設定登記係由訴外人人生公司申請辦
    理，有上開動產抵押設定登記申請書可稽，而辦理汽車抵押設定登記時，所應備
    文件僅為登記申請書一式三份、契約書一式三份、汽車新領牌照登記書車主聯，
    亦有交通部公路總局台中區監理所彰化監理站九十一年十月八日九一中監彰字第
    九一二五八五一號函為憑，則上開動產抵押設定登記申請既非由上訴人辦理，且
    無須由上訴人提供印章供核對，已難認定上開動產抵押設定登記申請書、動產抵
    押契約書上所蓋「戊○○○」之印章係上訴人所有，上訴人復未證明上開訂購書
    、動產抵押設定登記申請書及動產抵押契約書上所蓋用「戊○○○」之印章確為
    真正，自不能以該等文書與系爭支票上「戊○○○」之印文相符即認定系爭支票
    上「戊○○○」之印章為真正。是被上訴人既不能證明系爭支票上訴人之印章為
    真正，上訴人辯稱其未在系爭支票背書，無須負背書人責任等語，應堪採信。
四、縱上所述，上訴人並非系爭支票之背書人，自不負背書人責任。從而，被上訴人
    主張系爭支票經提示均遭退票，本於票據關係，請求上訴人應與丙○○、甲○○
    連帶給付二十萬八千元及法定遲延利息，即屬無據，應予駁回。是原審為被上訴
    人勝訴之判決，命上訴人應與丙○○、甲○○連帶給付被上訴人上開金額及利息
    （原判決理由已記載被上訴人請求連帶給付票款及利息應予准許，惟判決主文第
    一項未命被告連帶給付，應係漏載，此屬是否裁定更正之問題），並依職權為假
    執行之宣告，尚有未洽，上訴意旨指摘原判決不當，求予廢棄改判，為有理由，
    爰由本院予以廢棄改判如主文第二項所示。
五、本件事證已臻明確，兩造其餘主張及舉證，核與判決結果無影響，毋庸逐一論述
    ，併此敘明。
六、據上論結，本件上訴為有理由，依民事訴訟法第四百三十六條之一第三項、第四
    百五十條、第七十八條，判決如主文。
中      華      民      國    九十二    年      七      月      二      日
                            臺灣彰化地方法院民事第二庭
~B審判長法官  何志通
~B法      官  黃倩玲
~B法      官  羅秀緞
右為正本係照原本作成
不得上訴。
~B法院書記官  邱柏滄
中      華      民      國    九十二     年     七       月      四    日
~F0
~T40
附表：
┌──┬─────┬──────┬───────────┬─────┐
│編號│ 發 票 日 │ 票據號碼   │  面額（新臺幣）      │  提示日  │
├──┼─────┼──────┼───────────┼─────┤
│ 一 │ 91.02.29 │ DC0000000  │  五萬二千元          │ 91.03.01 │
├──┼─────┼──────┼───────────┼─────┤
│ 二 │ 91.03.29 │ DC0000000  │  五萬二千元          │ 91.03.29 │
├──┼─────┼──────┼───────────┼─────┤
│ 三 │ 91.04.29 │ DC0000000  │  五萬二千元          │ 91.04.29 │
├──┼─────┼──────┼───────────┼─────┤
│ 四 │ 91.05.29 │ DC0000000  │  五萬二千元          │ 91.05.29 │
└──┴─────┴──────┴───────────┴─────┘


司法院資訊處製作；財團法人民間司法改革基金會備份。
